最高法院刑事判決　　　　　　九十六年度台上字第六七八三號
上　訴　人　甲○○
選任辯護人　李淵源律師
上列上訴人因偽造有價證券案件，不服台灣高等法院台中分院中
華民國九十四年五月二十四日第二審判決（九十四年度上訴字第
七八一號，起訴案號：台灣台中地方法院檢察署九十三年度偵字
第三五二七號），提起上訴，本院判決如下：
    主  文
原判決撤銷，發回台灣高等法院台中分院。
    理  由
本件原判決認定上訴人甲○○於民國九十年十月十五日，簽發金
額新台幣（下同）一千三百萬元及七百七十六萬元之本票各一張
作為擔保，向王光弘、王全德調現，但未依約清償。迨九十二年
三月二十七日，王全德及其女王麗玲等人向上訴人催討欠款，乃
上訴人意圖供行使之用，未經其妻王黃秀月及子王漢麟同意或授
權，在台中市○○路○段二０七號藍青田土地代書事務所內，擅
自以王黃秀月、王漢麟名義為發票人，簽發原判決附表一所示本
票二張，交付王全德作為債權擔保。又上訴人因積欠黃福興借款
一百五十萬元，經黃福興催討，復基於概括犯意，於九十年九月
五日在台中市○○區○○路二段四０二號黃福興住處，簽發原判
決附表二所示本票十五張，除以自己為發票人外，未經其女王詩
瑜同意，委由不知情之刻印店偽造「王詩瑜」印章一枚，加蓋於
該等本票上及偽簽「王詩瑜」姓名，作為共同發票人，以清償黃
福興之欠款等情。爰撤銷第一審之判決，改判仍論處上訴人連續
意圖供行使之用，而偽造有價證券罪刑。固非無見。
惟查九十四年二月二日修正公布、九十五年七月一日施行前刑法
第五十六條之連續犯，須其先後數行為自始均在一個預定犯罪計
畫以內，出於主觀上始終同一犯意，逐次實施而具連續性，侵害
數個同性質之法益，始足當之。原判決認定上訴人於九十二年三
月二十七日，以王黃秀月、王漢麟名義為發票人，偽造原判決附
表一所示本票二張；又基於概括之犯意，於九十年九月五日，以
王詩瑜名義為共同發票人，偽造原判決附表二所示本票十五張等
情。如果無訛，上訴人以王詩瑜名義為共同發票人偽造本票，時
間係九十年九月五日，猶在九十二年三月二十七日偽造王黃秀月
、王漢麟名義本票之前一年六個月，何以得認其先前偽造本票之
行為，係賡續以後偽造本票行為之概括犯意為之，殊非無疑。原
判決復未說明憑以認定上訴人先後二次偽造本票之行為，自始即
係出於主觀上同一犯意之理由，遽論以連續犯，本院尚無從為判
斷其適用法律正當與否之依據。再，原判決認上訴人擅自以王黃
秀月、王漢麟名義為發票人偽造本票，交付王全德，係作為債權
之擔保。但理由內則謂上訴人以其子王漢麟名義購買台中縣沙鹿
鎮○○○街三十號一至三樓房地，並設定一千三百萬元之抵押權
予王光弘，王光弘之債權已有保障，則上訴人有無再簽發一千三
百萬元本票予王光弘之父王全德做為擔保債權，對王光弘之債權
並無影響（見原判決第六頁第六行至第十六行）。其理由之論敘
與事實之認定，亦有齟齬。實情如何，仍應查明釐清，始足為判
決之基礎。上訴意旨指摘原判決違背法令，尚非全無理由，應認
有撤銷發回更審之原因。
據上論結，應依刑事訴訟法第三百九十七條、第四百零一條，判
決如主文。
中　　華　　民　　國　九十六　年　 十二 　月　　六　　日
                      最高法院刑事第二庭
                          審判長法官  紀　俊　乾
                                法官  黃　正　興
                                法官  陳　東　誥
                                法官  林　錦　芳
                                法官  陳　晴　教
      本件正本證明與原本無異
                                      書  記  官
中　　華　　民　　國　九十六　年　 十二 　月　　七　　日
                                                      Ｑ
